【裁判字號】    95,交聲,697
【裁判日期】    950904
【裁判案由】    聲明異議
【裁判全文】
臺灣臺南地方法院交通事件裁定         95年度交聲字第697號
移送機關    交通部公路總局嘉義區監理所新營監理站
受處分人
即異議人    甲○○
上列受處分人因違反道路交通管理處罰條例案件，對於交通部公
路總局嘉義區監理所新營監理站民國95年6月20日所為之裁決處
分（處分案號：新監裁違字第裁73-M00000000號），聲明異議，
本院裁定如下：
    主  文
原處分關於罰鍰新臺幣肆萬伍仟元部分撤銷。
其餘異議駁回。
    理  由
一、本件聲明異議意旨略以：受處分人即異議人甲○○被警舉發
    於民國95年5月28日1時15分許，駕駛牌照號碼TFS-680號輕
    機車，在臺南縣白河鎮○○路356號前，「酒後駕車肇事，
    經奇美醫院抽血酒測值為275mg/dl，換算呼氣值為1.37mg/d
    l，標準值為0.25mg/dl，超過1.12 mg/dl」，經新營監理站
    以上開裁決書，依道路交通管理處罰條例第35條第1項第1款
    規定，裁處異議人罰鍰新臺幣4萬5千元，並吊扣駕駛職照12
    個月在案，惟異議人已被移送臺灣臺南地方法院地檢署以公
    共危險罪論處，行政罰法於95年2月5日施行，並明定「一事
    不二罰」，根據行政罰法第26條「一行為同時觸犯刑事法律
    及違反行政法上義務規定者，依刑事法律處罰」之規定，請
    求撤銷原處分並為免罰之裁定，為此聲明異議。
二、按汽車駕駛人，駕駛汽車經測試檢定酒精濃度超過規定標準
    者，處新臺幣1萬5千元以上6萬元以下罰鍰，並當場移置保
    管該汽車及吊扣其駕駛執照1年；因而肇事致人受傷者，並
    吊扣其駕駛執照2年；致人重傷或死亡者，吊銷其駕駛執照
    ，並不得再考領，94年12月28日修正，95年7月1日施行前之
    舊道路交通管理處罰條第35條第1項第1款定有明文。次按汽
    車駕駛人飲用酒類後其吐氣所含酒精濃度超過每公升0.25毫
    克（mg/dl）者，不得駕車，道路交通安全規則第114條第2
    款定有明文。又服用毒品、麻醉藥品、酒類或其他相類之物
    ，不能安全駕駛動力交通工具而駕駛者，處1年以下有期徒
    刑、拘役或3萬元以下罰金，刑法第185條之3亦定有明文。
三、經查：
(1)、本件受處分人即異議人甲○○被警舉發於95年5月28日1時15
    分許，駕駛牌照號碼TFS-680號輕機車，在臺南縣白河鎮○
    ○路356號前，「酒後駕車肇事，經奇美醫院抽血酒測值為
    275mg/dl，換算呼氣值為1.37mg/d l，標準值為0.25mg/dl
    ，超過1.12 mg/dl」，之事實，有臺南縣警察局96年6月17
    日南縣警交字第M00000000號舉發違反道路交通管理事件通
    知單附卷可稽。
(2)、按行政罰法於94年2月5日公布，於95年2月5日施行，該法第
    26條第1項規定：「一行為同時觸犯刑事法律及違反行政法
    上義務規定者，依刑事法律處罰之。但其行為應處以其他種
    類行政罰或得沒入之物而未經法院宣告沒收者，亦得裁處之
    。」；第2項規定：「前項行為如經不起訴處分或為無罪、
    免訴、不受理、不付審理之裁判確定者，得依違反行政法上
    義務規定裁處之。」，是一行為同時觸犯刑事法律及違反行
    政法上義務規定者，原則上應依刑事法律處以刑事罪刑，行
    政機關不得再處以行政罰，但其行為應處以其他種類行政罰
    或得沒入之物而未經法院宣告沒收者，行政機關亦得裁處之
    。
(3)、查異議人甲○○因上開酒醉駕車經臺灣臺南地方法院檢察署
    檢察官於95年7月25日以95年度營偵字第949號緩起訴處分書
    為緩起訴處分，其處分理由為：「一、甲○○於民國95年5
    月28日1時15分許，於酒後已不能安全駕駛動力交通工具之
    狀態下，竟仍騎乘車號TFS-680號之輕型機車，在臺南縣白
    河鎮○○路356號前處，因不勝酒力，致自行撞及停放在路
    旁之車號T5-4621號自用小貨車肇事。經警據報前往處理並
    將其送醫急救時，在醫院測得其血液所含酒精濃度為275.7
    毫克，換算為吐氣所含酒精濃度為每公升1.37毫克。案經臺
    南縣警察局白河分局報告偵辦。二、上揭犯罪事實，迭據被
    告於警詢及檢察官偵訊時坦承不諱，並有酒精濃度測試表及
    臺南縣警察局舉發違反道路交通管理事件通知單各一紙在卷
    可稽，足認其自白與事實相符。另參考德、美等國之認定標
    準，對於酒精濃度吐氣已達每公升0.55毫克，或血液濃度達
    百分之0.11以上，肇事率為一般正常人之10倍，認為已達「
    不能安全駕駛」之標準，此有法務部88年5月18日法88檢字
    第1669號函可資參照。再者，刑法對於酒後不能安全駕駛動
    力交通工具，係採抽象危險之規定，不以發生具體危險為必
    要，被告呼氣中酒精濃度經換算既已高達每公升1.37毫克，
    足徵被告於飲酒後確已達到不能安全駕駛動力交通工具之程
    度無誤。本件事證明確，被告之犯行堪予認定。核被告所為
    ，係犯刑法第185條之3之罪。查該罪係法定本刑為死刑、無
    期徒刑或最輕本刑3年以上有期徒刑以外之罪，經參酌刑法
    第57條所列事項及公共利益之維護，認本件以緩起訴為適當
    。三、緩起訴期間為2年，被告並應於緩起訴處分確定後6月
    內（每月一期，每期繳一萬元），向財團法人臺南市家庭扶
    助中心（郵政劃撥帳號：00000000）支付新台幣陸萬元。」
    ，並於95年8月7日確定，有上開緩起訴處分書1份附卷可稽
    ，並經本院依職權調取臺灣臺南地方法院檢察署95年度緩字
    第1565號執行卷查明。又緩起訴期間內有特定事由時，檢察
    官仍得撤銷緩起訴之處分，刑事訴訟法第253條之3定有明文
    。上開甲○○之緩起訴期間為2年，即自95年8月7日起算至
    97年8月6日期滿，於此2年期間，如其刑事訴訟法第253條之
    3所規定之事由，仍將被撤銷緩起訴之處分而被起訴，是在
    上開期間內，其刑事責任並未確定。
(4)、又緩起訴處分並非行政罰法第2項所規定之「起訴處分或無
    罪、免訴、不受理、不付審理之裁判」，行政機關自不得因
    異議人已被緩起訴處分即依違反行政法上義務規定裁處行政
    罰之罰鍰。
(5)、由於刑罰與行政罰同屬對於不法行為之制裁，而刑罰之懲罰
    作用較強，故依刑事法律處罰即足資警惕時，實無一事二罰
    再處罰鍰之必要，故行政罰法第26條第1項前段規定：「一
    行為同時觸犯刑事法律及違反行政法上義務規定者，依刑事
    法律處罰之。」。異議人甲○○上開酒醉駕車經臺南縣警察
    局白河分局移送臺灣臺南地方法院檢察署追究刑責，嗣雖經
    檢察官為上開緩起訴處分，惟其刑事責任尚未確定，已如前
    述，在上開緩起訴期間期滿之前仍面臨被撤銷緩起訴處分而
    被起訴之可能，其刑事責任效力未定，行政機關自應待其刑
    事責任效力確定後再為正確之處分。上開交通違規，新營監
    理站未待異議人刑事責任確定即以上開裁決書，依94年12月
    28日修正，95年7月1日施行前之舊道路交通管理處罰條例第
    35條第1項第1款規定，裁處異議人罰鍰新臺幣4萬5千元，尚
    有未洽，應予撤銷。
(6)、又罰鍰以外之沒入或其他種類行政罰，因具維護公共秩序之
    作用，行政機關仍得裁處，故行政罰法第26條第1項但書規
    定：「但其行為應處以其他種類行政罰或得沒入之物而未經
    法院宣告沒收者，亦得裁處之。」。是新營監理站依94年12
    月28日修正，95年7月1日施行前之舊道路交通管理處罰條例
    第35條第1項第1款規定，裁處吊扣異議人駕駛職照12個月，
    並無違誤，異議人請求撤銷此部分之處分並為免罰之裁定，
    自不足採。
四、綜上所述，原處分裁處異議人罰鍰新台幣4萬5千元部分，於
    法不合，應由本院裁定將該部分之處分撤銷，以資適法。另
    異議人請求撤銷吊扣其駕駛職照之處分，該部分之異議為無
    理由，應予駁回。
五、據上論斷，應依道路交通案件處理辦法第19條、第20條前段
    ，裁定如主文。
中    華    民    國    95    年    9    月    4     日
                   交通法庭   法  官  林勝利
以上正本證明與原本無異。
如不服本裁定應於送達後5日內向本院提出抗告狀。
                              書記官  陳金堂
中    華    民    國    95    年    9    月    4     日


司法院資訊處製作；財團法人民間司法改革基金會備份。
